臺灣臺北地方法院行政訴訟判決　
　　　　　　　　　　　　　　　　　　　111年度簡字第47號
                                  111年10月20日辯論終結
原      告  陳明助  
被      告  內政部  
代  表  人  徐國勇    

訴訟代理人  鄒宜玲  
            江品樺  
            蕭惟中  
上列當事人間入出國及移民法事件，原告不服行政院中華民國11
1年3月2日院臺訴字第1110165946號訴願決定，提起行政訴訟，
本院判決如下：
    主  文
原告之訴駁回。
訴訟費用由原告負擔。
    事實及理由
一、事實概要：
　　被告以經內政部移民署（簡稱移民署）調查，原告以個人臉
    書帳號「陳明助」於民國107年11月及108年8月間，在臉書
    社團「與愛的距離的真愛銀行」（按應係「與愛的距離の珍
    愛銀行」）刊載數則貼文，刊載内容為「我住彰化，姓陳，
    我都帶人去大陸及印尼結婚，你願和大哥去相親嗎？我電話
    0000000000」、「我住彰化二林鎮，我介紹大陸及印尼小姐
    ，你願意外國結婚嗎？我電話0000000000」、「你好，我叫
    陳明助，住彰化二林鎮，電話0000000000，我從事婚姻介紹
    ，都帶人到大陸印尼結婚」等貼文，且與留言民眾互動，該
    等貼文招攬跨國（境）婚姻媒合訊息明確，原告確實有散布
    、刊登跨國（境）婚姻媒合廣告行為，違反入出國及移民法
    第58條第3項規定，依同法第78條第1款規定，被告則以110
    年11月11日内授移字第1100029520號處分書處原告罰鍰新臺
    幣（下同）10萬元（即本件原處分）。原告不服，提起訴願
    經駁回後，遂提起本件行政訴訟。
二、本件原告主張：
  ㈠本件原告縱有如訴願決定書第3頁第20行至第5頁第6行所指網
    路留言行為，惟該等行為至多僅能證明原告熱心分享自身外
    國結婚經驗，俾令我國男性之結婚率得以提升，並避免少子
    化問題釀成國安危機；而原告完成前揭網路留言行為後，亦
    無任何網友針對該等留言内容與原告聯絡，甚或交付金錢予
    原告，故不足以認定原告有違反入出國移民法第58條第3項
    規定之情形，訴願決定機關與原處分機關對此顯有誤會，宜
    允澄明。
  ㈡訴願決定書另指110年3月12日時，前述原告之網路留言仍存
    在，因此違規行為仍屬繼續，故原處分所為裁罰尚未逾3年
    裁處權時效云云。經查，原告於107年11月完成相關網路留
    言時，依最高行政法院103年度判字第211號判決「次按會計
    師查核簽證財務報表規則第20條第2款第1目、第4目之查明
    規定，固屬會計師業務上應盡之作為義務，但其於應作為而
    不作為，並完成查核簽證財務報表時，違反行政法上義務之
    行為即已終了，爾後僅屬違規狀態之持續，其裁處權時效仍
    應自違反行政法上義務之行為終了時起算」所揭示之法理（
    同院106年度判字第26號、105年度判字第233號、104年度判
    字第762號等判決，亦同此旨），無論該等行為是否違反行
    政法規定，該等行為於斯時即已終了，爾後僅屬（違規）狀
    態之繼續，並非（違規）行為之繼續，因此被告於110年11
    月11日對原告為系爭處分時，自已逾行政罰法第27條所規定
    3年之裁處權時效！訴願決定機關見未及此，即遽予認定原
    處分所為裁罰尚未逾3年裁處權時效，原告甚感不服。實際
    上，原告先前從來不覺得相關網路留言有何不妥之處（註：
    無主觀犯意），僅因高雄市專勤隊強烈要求原告刪除留言，
    原告方才特地研究刪除網路留言功能並予實行，詎料訴願決
    定書竟據此反推原告之違規行為仍屬繼續，亦令原告心中萬
    分不平。
  ㈢訴願決定書又稱原告提出之兩紙診斷書，並不足以認定原告
    於107年11月間及108年8月間為網路留言行為時，有行政罰
    法第9條第3項或第4項所指行為時之智識及行為能力有欠缺
    或顯著降低情形，然原告所提出之明功堂精神科診所診斷書
    ，其上業已明確記載原告自106年4月12日至108年4月17日間
    ，有持續回診接受治療之情形，可證原告治療期間確實與原
    告於107年11月為網路留言之時間重疊。訴願決定及原處分
    未遑詳查究明，即輕率為本件系爭處分並駁回原告之訴願，
    顯有認定事實不憑證據之明顯違誤等情。並聲明：撤銷訴願
    決定及原處分。
三、被告則以：
  ㈠按移民法第58條第3項規定：「任何人不得於廣告物、出版品
    、廣播、電視、電子訊號、電腦網路或以其他使公眾得知之
    方法，散布、播送或刊登跨國（境）婚姻媒合廣告」。同法
    第78條第1款規定，有下列情形之一者，處10萬元以上50萬
    元以下罰鍰，並得按次連續處罰：違反第58條第3項規定，
    委託、受託或自行散布、播送或刊登跨國（境）婚姻媒合廣
    告。
  ㈡本案係本部移民署南區事務大隊高雄市專勤隊（下稱專勤隊
    ）查察案件，專勤隊調查筆錄摘要如下：依原告110年4月16
    日調查筆錄稱「（問：本隊發現臉書帳號『陳明助』在『與愛
    的距離的真愛銀行』臉書社團於2019年8月20日ChaoChingLin
    臉書帳號刊登『找未婚或離婚且無子女的女生』之貼文下方留
    言『我住彰化，姓陳，我都帶人去大陸及印尼結婚，你願和
    大哥去相親嗎？我電話0000000000』……上述貼文是否為你所
    刊登？）是我刊登」、「我亂寫的」、「（問：本隊發現臉
    書帳號『陳明助』在『與愛的距離的真愛銀行』臉書社團於2018
    年11月17日梁詠詳臉書帳號刊登之貼文下方留言『我住彰化
    二林鎮，我介紹大陸及印尼小姐，你願意外國結婚嗎』、『我
    電話0000000000』……上述貼文是否為你所刊登？）是，沒有
    什麼意思，我亂寫的」、「（問：本隊發現臉書帳號『陳明
    助』在『與愛的距離的真愛銀行』臉書社團於2018年11月18日
    柯紀峰臉書帳號刊登「我要找女生」之貼文下方留言『我是
    陳明助，住彰化二林鎮，電話0000000000，我都介紹印尼及
    大陸的姑娘願意和我到大陸及印尼相親嗎』……上述貼文是否
    為你所刊登？）是，我開玩笑，寫好玩的」等語。　　　
  ㈢原告確實以其臉書帳號「陳明助」於107年11月及108年8月間
    於臉書社團『與愛的距離的真愛銀行』，在多人刊登貼文下留
    言，内容招攬跨國（境）婚姻媒合訊息明確；又依消費者保
    護法施行細則第23條規定：「本法第22條至第23條所稱廣告
    ，指利用電視、廣播、影片、幻燈片、報紙、雜誌、傳單、
    海報、招牌、牌坊、電腦、電話傳真、電子視訊、電子語音
    或其他方法，可使多數人知悉其宣傳内容之傳播。」訴願人
    於招攬跨國（境)婚姻媒合之貼文下留言，已達可使多數人
    知悉其宣傳内容之傳播，構成散布、刊登跨國（境）婚姻媒
    合廣告之要件，爰訴願人確實有散布、刊登跨國（境)婚姻
    媒合廣告之行為，顯已違反移民法第58條第3項規定。
  ㈣按移民法第58條第3項規定，以行為人刊登跨國（境）婚姻媒
    合廣告為已足，本案訴願人稱係熱心分享自身外國結婚經驗
    ……，亦無任何網友針對該等留言内容與原告聯絡，甚或交付
    金錢與原告，並無礙訴願人違法刊登跨國（境）婚姻媒合廣
    告行為之認定。
  ㈤本案原告稱：「原告留言之時間始於107年11月，依行政罰法
    第27條規定，相對人於110年11月11日為本件系爭處分時，
    即已逾3年之裁處權時效」。經查處分書送達之日期為110年
    11月15日，惟本部移民署專勤隊共查獲訴願人於他人貼文下
    留言11則跨國（境）婚姻媒合廣告，其中7則，處分書送達
    已逾裁處權時效，另4則，留言日期分別為108年8月20日1則
    、107年11月17日2則及107年11月18日1則，尚未逾3年之裁
    處權時效，原告刊登多則廣告，顯與一般常理判斷屬「不諳
    法令或基於情誼偶一為之」之認知相違，故屬違規情節重大
    ，不予減免裁罰。
  ㈥又原告提起訴願時，檢附110年4月19日及110年4月26日診斷
    書，僅能證明原告因患有精神官能性憂鬱症，於彰化基督教
    醫療財團法人二林基督教醫院「身心科門診」追蹤治療，初
    診日期為104年10月22日，最後1次就診日期為106年3月30日
    ，以及原告因重型憂鬱症自106年4月12日起至108年4月17日
    持續在「精神科診所」接受治療、回診，尚不足以證明原告
    107年11月間及108年8月間為違規行為時，有行政罰法第9條
    第3項或第4項所指違規行為時之智識及行為能力有欠缺或顯
    著減低情形，且被告已依行政罰法第18條規定審酌原告之違
    法行為應受責難程度與所生影響，並無不妥。
  ㈦承上，原告雖為初次違規但違規情節重大，故依移民法第78
    條第1款及「入出國及移民法與臺灣地區與大陸地區人民關
    係條例及香港澳門關係條例罰鍰案件裁罰基準」規定，裁罰
    10萬元。本案經提送於110年9月28日召開之110年度「内政
    部移民署跨國（境)婚姻媒合管理審查小組」第3次會議審議
    並裁罰在案，本部依法處分並無違誤。綜上所述，本件原告
    之訴為無理由。並聲明：駁回原告之訴。
四、本院之判斷：
  ㈠按入出國及移民法第58條第3項規定「任何人不得於廣告物、
    出版品、廣播、電視、電子訊號、電腦網路或以其他使公眾
    得知之方法，散布、播送或刊登跨國（境）婚姻媒合廣告」
    。同法第78條第1款並規定，違反第58條第3項規定，委託、
    受託或自行散布、播送或刊登跨國（境）婚姻媒合廣告者，
    處10萬元以上50萬元以下罰鍰，並得按次連續處罰。
  ㈡經查，原告以個人臉書帳號「陳明助」於107年11月及108年8
    月間（最後刊登日期110年3月12日），在臉書社團「與愛的
    距離的真愛銀行」（按應係「與愛的距離の珍愛銀行」）刊
    載數則貼文，刊載内容主要為「我住彰化，姓陳，我都帶人
    去大陸及印尼結婚，你願和大哥去相親嗎？我電話00000000
    00」、「我住彰化二林鎮，我介紹大陸及印尼小姐，你願意
    外國結婚嗎？我電話0000000000」、「你好，我叫陳明助，
    住彰化二林鎮，電話0000000000，我從事婚姻介紹，都帶人
    到大陸印尼結婚」等貼文，且與留言民眾互動等情，有原告
    110年4月16日被告所屬移民署南區事務大隊高雄市專勤隊調
    查筆錄（見原處分可閱卷第29-37頁）、原告臉書網頁摘頁
    （見原處分可閱卷第4-28頁）等資料附卷可稽。原告並不爭
    執其自行以個人臉書帳號「陳明助」在臉書社團「與愛的距
    離の珍愛銀行」，刊載上開貼文之事實，惟辯稱：其行為僅
    係熱心分享自身外國結婚經驗，俾令我國男性之結婚率得以
    提升，並避免少子化問題釀成國安危機，且其完成前揭網路
    留言行為後，亦無任何網友針對該等留言内容與原告聯絡，
    甚或交付金錢予原告云云，然其前開貼文係以中文刊登，且
    係刊登於交友社群內，凡於該社群內之所有成員均得以看到
    原告之留言。而觀諸其留言內容係明確表示從事跨國婚姻介
    紹，並提供個人聯絡電話供有興趣者聯繫，除非單純分享其
    自身外國婚姻經驗外，亦未見其有針對自身外國婚姻經驗乙
    事多加著墨，益徵其目的係刊載上開貼文內容於臉書社群中
    尋找並宣傳跨國（境）婚姻媒合機會，應已構成散布、刊登
    跨國(境)婚姻媒合廣告，故被告認定原告違反入出國及移民
    法第58條第3項規定，應無違誤。
  ㈢至原告稱其於107年11月完成相關網路留言時，無論該等行為
    是否違反入出國及移民法第58條第3項規定，該等行為於斯
    時即已終了，爾後僅屬（違規）狀態之繼續，並非（違規）
    行為之繼續，故被告於110年11月11日對原告為系爭處分時
    ，自已逾行政罰法第27條所規定3年之裁處權時效云云。然
    按行政罰之裁處權，因3年期間之經過而消滅，行政罰法第2
    7條第1項定有明文。又行政罰裁處權時效之起算，依行政罰
    法第27條第2項規定，係自違反行政法上義務之行為終了時
    起算，本件原告以個人臉書帳號「陳明助」在臉書社團「與
    愛的距離の珍愛銀行」刊載跨國（境）婚姻媒合廣告貼文之
    違章行為，迄至110年3月12日仍繼續進行（見原處分可閱卷
    第28頁網頁資料），則被告於110年11月11日原處分作成時
    ，尚未罹於3年裁處權時效，是原告主張本件裁處已罹於時
    效云云，尚不足採。
　㈣又原告雖提出明功堂精神科診所110年4月19日診斷書及彰化
    基督教醫院110年4月診斷書（參見原處分可閱卷最後2頁）
    ，欲證明其行為時有智識或行為能力有所欠缺或顯著降低之
    情事，而有行政罰法第9條第3項或第4項所指行為時之智識
    及行為能力有欠缺或顯著降低情形云云。惟查，上開兩紙診
    斷證明書雖分別記載原告具有重型憂鬱症與精神官能性憂鬱
    症，然此僅能證明原告因重型憂鬱症，自106年4月12日起至
    108年4月17日持續在精神科診所接受治療，並於110年4月19
    日回診，以及原告因患有精神官能性憂鬱症，於醫院身心科
    門診追縱治療，初診日期為104年10月22日，最後一次就診
    日期為106年3月30日，均非針對原告行為時之辦識能力所作
    描述，故均不足以證明原告於行為時有何欠缺或失去對外界
    事務之知覺理會及判斷能力，或該等能力顯然降低之情形，
    更遑論原告刊載之貼文係回應尋找伴侶之文章，且其回應內
    容均係清楚表明自己從事跨國婚姻介紹及留下個人使用之手
    機門號供他人聯繫。而觀其回應內容除符合刊登者之需求外
    ，回文內容亦清楚一致，調理分明，難認其刊載時之精神狀
    況，有不能辨識或欠缺依其辨識而行為之能力，或有顯著減
    低之情形，自難為有利於原告之認定。從而，原告主張有行
    政罰法第9條第3、4項所定減免處罰事由，亦不足採。
　㈤再者，經檢視原告所刊載前揭數則貼文回應留言内容，包括
    「我都有一點點動心」、「您的女性是什麼樣貌」、「我暫
    時考慮中」、「看女生嗎…還是」、「而且，你根本不知道
    對方是不是真正的單身？還是已婚？…做假的很多」、「陳
    明助，有代日本結婚的嗎？」等語，留言者顯然理解上揭原
    告貼文係原告招攬跨國（境）婚姻媒合訊息，即本案依該貼
    文内容、回應留言綜合顯示之資訊，原告應確實有散布、刊
    登跨國（境）婚姻媒合廣告之行為。原告縱無散布或刊登跨
    國（境）婚姻媒合廣告之故意，但其散布、刊登跨國（境）
    婚姻媒合貼文廣告之違法行為，應注意能注意認知或可得而
    知會有宣傳跨國（境）婚姻媒合之事實及功效，且由上開系
    爭貼文之多則留言即可明瞭留言者顯然理解上揭貼文係為媒
    合跨國（境）婚姻，原告卻不注意致生達到散布、刊登跨國
    （境）婚姻媒合廣告功效之違法事實發生，亦不可謂其主觀
    上無過失，是其違反移民法第58條第3項規定自明。
五、綜上所述，原告以個人臉書帳號「陳明助」於107年11月及1
    08年8月間，在臉書社團「與愛的距離的真愛銀行」（按應
    係「與愛的距離の珍愛銀行」）刊載數則貼文，且與留言民
    眾互動，該等貼文招攬跨國（境）婚姻媒合訊息明確，構成
    散布、刊登跨國（境）婚姻媒合廣告之行為，違反入出國及
    移民法第58條第3項規定明確，被告依同法第78條第1款規定
    裁處原告法定最低罰鍰金額10萬元，於法並無不合。訴願決
    定予以維持，亦無違誤。原告徒執前詞，訴請撤銷訴願決定
    及原處分，為無理由，應予駁回。
六、兩造其餘攻擊防禦方法均與本件判決結果不生影響，故不逐
    一論述，併此敘明。
七、據上論結，本件原告之訴為無理由，依行政訴訟法第98條第
    1項前段，判決如主文。　　　　
中　　華　　民　　國　　111 　年　　11　　月　　25　　日
　　　　　　　　　行政訴訟庭　法　官　石蕙慈
一、上為正本係照原本作成。
二、如不服本判決，應於送達後20日內，向本院提出上訴狀，其
    未表明上訴理由者，應於提出上訴後20日內向本院補提理由
    書（均須按他造人數附繕本），逾期未提出者，勿庸命補正
    ，即得依行政訴訟法第245條第1項規定以裁定駁回。上訴理
    由應表明關於原判決所違背之法令及其具體內容，或依訴訟
    資料可認為原判決有違背法令之具體事實。
中　　華　　民　　國　　111 　年　　11　　月　　25　　日
　　　　　　　　　　　　　　　書記官　蔡凱如